臺北高等行政法院判決
　　　　　　　　　　　　　　　　　　 96年度簡字第00543號
原　　　告　懷結堂藥行有限公司
代　表　人　甲○○
被　　　告　臺北市政府
代　表　人　乙○○（市長）
上列當事人間因就業服務法事件，原告不服行政院勞工委員會中
華民國96年4月27日勞訴字第0960004360號訴願決定，提起行政
訴訟。本院判決如下：
　　主  文
原告之訴駁回。
訴訟費用由原告負擔。
　　事實及理由
一、原告主張：
    原告並無於95年8月間非法容留李麗珠所合法申請聘僱之印
    尼籍家庭看護工DANA MAESAROH君（下稱D君，護照號碼：
    AA690486）及WAHYUNI SRI君（下稱W君，護照號碼：
    AA967088）於臺北市○○區○○街1段107號1樓內從事打掃
    等工作，蓋D君及W君係李麗珠所聘僱，該2名外勞係照顧李
    麗珠之母，被看護人、D君及W君係居住於該址2樓（臺北市
    大同區○○街○段107號），惟2樓進出均必須經過1樓，別無
    其他出入口道，案發時D君正經由1樓下樓倒垃圾，W君當時
    並未幫原告做清潔打掃工作，故原訴願決定認D君及W君為原
    告打掃云云，顯與時實不符，難以令人心服云云。
    聲明：訴願決定及原處分均撤銷。
          訴訟費用由被告負擔。
二、被告辯稱：
    (一)按就業服務法第42條及第43條規定，就業服務法所規範之
      對象，並未限制大型企業或工廠經營者始有適用，舉凡一
      般家庭類、學校、依法立案之短期補習班、海洋漁撈工作
      業者，均應受規範。
    (二)按就業服務法第42、43、57條之意旨可知，外國人來臺工
      作係採申請許可制，未經許可不得在中華民國境內從事工
      作，雇主亦不得聘僱未經許可、許可失效或他人所申請聘
      僱之外國人，此乃就業服務法所明定禁止之行為。卷查，
      被告所屬警察局大同分局於95年8月24日與徐春茂談話筆
      錄其問答欄略以：「問：（95年8月24日警察查訪時發現
      李麗珠君所聘用之印尼籍外勞W君在懷結堂藥行有限公司
      從事打掃，你有何意見？被監護人陳邱布結在何處？）答
      ：該名外勞為順手幫忙，陳邱布結當時正於該址2樓。問
      ：（警方人員曾於95年8月10日至95年8月24日至該址不定
      時暗訪，每次都發現該名外勞W君於該店從事打掃工作，
      你有何意見？）答：外勞都是主動幫忙。」據上，徐春茂
      既已坦誠外籍看護工主動幫忙從事店內打掃工作，復稽W
      君及D君之警訊筆錄，其對從事許可外工作，亦無意見表
      示，是以本件原告確有非法容留外國人從事工作等語。
    聲明：駁回原告之訴。
          訴訟費用由原告負擔。
三、按「除本法另有規定外，外國人未經雇主申請許可，不得在
    中華民國境內工作。」；「任何人不得非法容留外國人從事
    工作。」；「違反第44條或第57條第1款…規定者，處新臺
    幣15萬元以上75萬元以下罰鍰。…。」，就業服務法第43條
    、第44條及第63條第1項各定有明文。再者，行政院勞工委
    員會91年9月11日勞職外字第0910205655號函釋略以，查「
    就業服務法」（以下簡稱本法）第44條規定「任何人不得非
    法容留外國人從事工作。」係指「自然人或法人」與外國人
    間雖無聘僱關係，但有未依本法及相關法令規定申請許可，
    即容許外國人停留於某處所為其從事勞務提供或工作事實之
    行為而言等語。該函釋核與相關法規，並無不合。
四、本件原告於95年8月間非法容留李麗珠所合法申請聘僱之印
    尼籍家庭看護工D君W君，於臺北市○○區○○街1段107號1
    樓內從事打掃等工作，案經臺北市政府警察局大同分局於95
    年8月24日當場查獲，前經被告依就業服務法第44條及第63
    條第1項規定處徐春茂罰鍰新台幣（下同）15萬元，經訴願
    機關行政院勞工委員會以96年1月15日勞訴字第0950044251
    號訴願決定書以被告對於受處分人究係徐春茂抑或懷結堂藥
    行有限公司，仍有究明之必要為由，乃撤銷原處分，由被告
    於2個月內另為適法之處分在案。案經被告重新審查後，核
    認原告違反就業服務法第44條規定，乃依就業服務法第44條
    及第63條第1項規定，於96年1月22日以府勞二字第
    09600188100號裁處書處原告罰鍰15萬元。原告不服，提起
    訴願，亦遭駁回，遂向本院提起本件行政訴訟等情，為兩造
    所不爭，且有上開各該函文、原處分及訴願決定書等件影本
    附原處分卷及訴願機關卷可稽。依前述兩造主張之意旨，本
    件兩造間之爭點厥為：
    被告以原告違反就業服務法第44條規定，乃依就業服務法第
    44 條及第63條第1項規定，處以罰鍰15萬元，有無違誤？
五、原告主張被看護人、D 君及W 君係居住於該址2 樓（臺北市
    大同區○○街○ 段107 號) ，惟2 樓進出均必須經過1 樓，
    別無其他出入口道，案發時D 君正經由1 樓下樓倒垃圾，W
    君當時亦未幫原告做清潔打掃工作云云。按就業服務法第42
    條及第43條規定，就業服務法所規範之對象，並未限於大型
    企業或工廠經營者始有適用，舉凡一般家庭、學校、依法立
    案之短期補習班、海洋漁撈工作業者，均應受規範。次按就
    業服務法第42、43、57條之意旨可知，外國人來臺工作係採
    申請許可制，未經許可不得在中華民國境內從事工作，雇主
    亦不得聘僱未經許可、許可失效或他人所申請聘僱之外國人
    ，此乃就業服務法所明定禁止之行為。經查，依原處分卷所
    附被告所屬警察局大同分局於95年8 月24日與徐春茂談話之
    調查筆錄（對外勞D君 部分），其問答欄略以，「（95年8
    月24日警察查訪時發現李麗珠君所聘用之印尼籍外勞D 君在
    懷結堂藥行有限公司從事打掃，你有何意見？被監護人陳邱
    布結在何處？）該名外勞為順手幫忙，陳邱布結當時正於該
    址2 樓。（警方人員曾於95年8 月10日至95年8 月24日至該
    址不定時暗訪，每次都發現該名外勞D 君於該店從事打掃工
    作，你有何意見？李麗芬﹝應係李麗珠之誤植﹞目前於何處
    ？為何查獲當時都未見被看護人在場？）該外勞主動幫忙，
    都是自願性。雇主李麗珠去南部，而被看護人在2 樓。」；
    又依原處分卷所附被告所屬警察局大同分局於95年8 月24日
    與徐春茂談話之調查筆錄（對外勞W君 部分），其問答欄略
    以，「（95年8 月24日警察查訪時發現李麗珠君所聘用之印
    尼籍外勞W 君在懷結堂藥行有限公司從事打掃，你有何意見
    ？被監護人陳邱布結在何處？）該名外勞主動幫忙，恰好警
    方經過被查獲。（警方人員曾於95年8 月1 日至95年8 月24
    日至該址不定時暗訪，每次都發現該名外勞W 君於該店從事
    打掃工作，你有何意見？該名外勞是否有被查獲過違法紀錄
    ？係與李麗珠何關係？）該外勞都是主動幫忙，該名外勞於
    1 年前曾經以我名字合法引進，曾被查獲違反就業服務法第
    57條…規定。」；復稽之原處分卷附外勞D 君於調查筆錄中
    陳稱略以，「（警方人員查獲你從事許可外工作妳有何意見
    ？妳是否住於該店中？）無意見，我住迪化街1 段107 號樓
    上，警方查獲時我正在倒垃圾。（警方人員查訪時為何被看
    護人不在現場？妳薪資由誰支付？）被看護人在樓上休息，
    薪資向李麗珠領取。」，及外勞W 君於調查筆錄中陳稱略以
    ，「（警方人員查獲你從事許可外工作妳有何意見？妳是否
    住於該店中？）無意見，我住迪化街1 段107 號樓上。（警
    方人員查訪時為何被看護人不在現場？妳薪資由誰支付？）
    被看護人在樓上休息，薪資向李麗珠領取。」；另稽之原處
    分卷附臺北市政府警察局大同分局之偵查報告略以，「…經
    警方人員多次暗訪至今，皆發現該勞（W 君）持續於本轄迪
    化街1段107號懷結堂藥行有限公司從事打掃工作，…。」等
    語，是以本件互核訴外人徐春茂及外勞D 君、W 君之供詞，
    均對於外勞D 君、W 君於原告店內從事打掃等工作，坦承不
    諱，且警方多次至原告住處暗訪，皆發現外勞D 君、W 君皆
    於原告店內從事打掃工作，有現場照片影本附原處分卷可稽
    ，原告非法容留D 君及W 君至其店內從事打掃工作之事實，
    洵堪認定。原告主張並無於95年8 月間非法容留D 君與W 君
    於臺北市○○區○○街1 段107 號1 樓店內從事打掃等工作
    云云，核不足採。
六、從而，被告以原告違反就業服務法第44條規定，依就業服務
    法第44條及第63條第1 項規定，裁處原告罰鍰15萬元，於法
    並無違誤。訴願決定遞予維持，亦無不合。原告徒執前詞，
    訴請撤銷，為無理由，應予駁回。
據上論結，本件原告之訴為無理由，依行政訴訟法第236條、第
233條第1項、第98條第1項前段，判決如主文。
中　　華　　民　　國　　96　　年　  11　　月　 30  　 日
                  　　　　 第五庭　法　官  蕭忠仁
上為正本係照原本作成。
本件以訴訟事件所涉及之法律見解具有原則性者為限，始得於本
判決送達後20日內向本院提出上訴狀並表明上訴理由，如已於本
判決宣示後送達前提起上訴者，應於判決送達後20日內補具上訴
理由（均按他造人數附繕本），且經最高行政法院許可後方得上
訴。
中　　華　　民　　國　　96　　年　  11　　月　 30  　 日
 　　  　　　　　　　   　　　     書記官  蕭純純
